臺灣橋頭地方法院刑事判決　
111年度審訴字第217號
公  訴  人  臺灣橋頭地方檢察署檢察官
被      告  林緣柔

選任辯護人  歐陽弘律師
            陳子芃律師
上列被告因個人資料保護法等案件，經檢察官提起公訴（110年
度偵字第4770號），嗣因被告於準備程序中就被訴事實為有罪之
陳述，經告知簡式審判程序之旨，並聽取被告、辯護人與公訴人
之意見後，合議庭裁定由受命法官進行簡式審判程序，判決如下
：
    主  文
乙○○犯個人資料保護法第四十一條之非公務機關非法利用個人資
料罪，處有期徒刑叁月，如易科罰金，以新臺幣壹仟元折算壹日
。
    事  實
一、乙○○與李博宇曾為情侶關係，而李博宇與丙○○亦為情侶關係
    ，乙○○因感情糾葛，對丙○○心生不滿，竟基於行使偽造準私
    文書、意圖損害他人利益而非法利用個人資料之犯意，於民
    國109年9月23日18時11分許，在不詳地點，使用其所有之行
    動電話，透過其持用之0000000000門號，連接網際網路至社
    群軟體「Instagram」（下稱IG），申請帳號「ammie720ai
    」，並於該帳號個人簡介欄位填載以不詳方式所取得丙○○所
    有之電子郵件信箱「hellofromcindysun@gmail.com」，並
    以該帳號名義，公開張貼多張丙○○生活照片，而顯示個人特
    徵、聯絡方式等足以識別丙○○個人資料之影像、文字，用以
    表示該係丙○○本人所刊登，而以行使上開準私文書之方式，
    使瀏覽該網頁之人誤認該帳號係丙○○所使用，足生損害於丙
    ○○及Meta公司對於IG使用者帳號資料管理之正確性。嗣因丙
    ○○接獲網路騷擾，發現遭冒名申設IG軟體帳號，因而報警處
    理，始循線查獲上情。
    理  由
一、本件被告乙○○所犯均非為死刑、無期徒刑、最輕本刑為3年
    以上有期徒刑之罪或高等法院管轄之第一審案件，而於準備
    程序進行中，被告就被訴事實為有罪之陳述，經法官告知簡
    式審判程序之旨，並聽取被告、辯護人及公訴人之意見後，
    合議庭裁定由受命法官獨任進行簡式審判程序，是本案之證
    據調查，依刑事訴訟法第273條之2規定，不受同法第159條
    第1項、第161條之2、第161條之3、第163條之1及第164條至
    第170條規定之限制，合先敘明。
二、上揭事實，業據被告於本院準備程序及審理中坦承不諱，核
    與證人即告訴人丙○○於警詢及偵查中之證述情節相符，並有
    IG帳號「ammie720ai」首頁擷圖、告訴人個人IG帳號「fafa
    _cindy」首頁擷圖各1份、IG查詢資料、通聯調閱查詢單各1
    份等件附卷可稽，足認被告上開任意性自白與事實相符，堪
    信為真實。綜上所述，本案事證明確，被告前揭犯行堪予認
    定，應依法論科。
三、論罪科刑：
  ㈠論罪部分：
　⒈文書兼具傳達思想與證明各種權利義務得喪變更之功能，其
    正確性與真實性為公眾信賴之所繫，攸關社會公共信用之維
    護，刑法因而設有偽造文書罪章，以防杜文書作偽，故刑法
    偽造文書罪所規範之文書，須具有體性、持久性、文字性、
    意思性及名義性之文書特徵。舉凡以視覺感官可見之方法，
    記載於物體上，得存續達相當期間，用以表達一定意思、觀
    念之文字或其他足以代替文字而具可讀性之符號，並得依其
    內容、形跡、文體，判斷其制作人者，均屬之。惟文書載體
    隨科技演進而多樣化，儲存於錄音、錄影或電磁紀錄之意思
    、觀念表達，固不似附麗於一般物體上之傳統文書具直接之
    可視性，然猶可隨時藉諸機器或電腦處理予以重現，為週全
    社會公共信用維護之網絡，刑法第220條第2項爰規定「錄音
    、錄影或電磁紀錄，藉機器或電腦之處理所顯示之聲音、影
    像或符號，足以為表示其用意之證明者」以文書論。其所明
    文列舉準用文書規定之準文書，雖僅「聲音、影像或符號」
    ，而不及於文字，然符號經使用於系統地記錄語言時，即成
    為文字，文字既是用以記錄語言的符號，自係符號之一種。
    從而，將儲存於電磁紀錄，藉由電腦之處理所顯示之文字，
    若具備上開文書之特徵，自屬該規定之準文書，而應受刑法
    偽造文書罪之規範。又刑法上之文書，固須有一定之制作名
    義人，然制作名義人之姓名或名稱，非必以文字明示於文書
    上為必要，苟由文書之內容、附隨情況，甚或記載該文書之
    物品或電磁紀錄整體觀之，如專用信箋、特殊標誌等，可推
    知係特定之名義人制作者，亦屬之。故刑法之偽造文書罪，
    所處罰之無制作權人冒用他人名義制作文書之行為，其所謂
    冒用他人名義制作者，不專以於文書上偽造、盜用他人之印
    文、署押或盜用他人印章之情形為限，苟自文書之內容文義
    及附隨情況，可認為係冒用他人名義而制作者，亦足當之。
    此於準文書之情形亦同（109年度台上字第3991 號判決意旨
    參照）。查本件被告於申設「ammie720ai」之IG帳號後，即
    於該帳號個人簡介欄位偽填告訴人丙○○所持用之電子郵件信
    箱，並貼照張貼告訴人之照片等電磁紀錄，並用以表示該帳
    號為告訴人所使用及上開照片為告訴人所刊登，顯已具備文
    書之特徵，自屬刑法第220條之準私文書。
　⒉次按個人資料保護法第2條第1款所謂之個人資料，係指自然
    人之姓名、出生年月日、國民身分證統一編號、護照號碼、
    特徵、指紋、婚姻、家庭、教育、職業、病歷、醫療、基因
    、性生活、健康檢查、犯罪前科、聯絡方式、財務情況、社
    會活動及其他得以直接或間接方式識別該個人之資料。又非
    公務機關對於有關病歷、醫療、基因、性生活、健康檢查及
    犯罪前科等特種個人資料，除非有法定例如「當事人（即指
    個人資料之本人）自行公開或其他已合法公開」等例外情形
    ，原則上不得任意蒐集、處理或利用。至對於其他除上開特
    種個人資料以外之一般個人資料，倘有法定例如「（一般）
    個人資料取自於一般可得之來源」之情形者，得加以蒐集或
    處理；於其蒐集之特定目的必要範圍內，亦得加以利用，而
    於符合法律所定等情形者，始得為蒐集特定目的外之利用，
    個人資料保護法第2條第8款、第9款、第5條、第6條第1項第
    3款、第19條第1項第7款前段，及第20條第1項分別規定甚明
    。而個人資料保護法第41條所稱「意圖為自己或第三人不法
    之利益」，應限於財產上之利益；至所稱「損害他人之利益
    」，則不限於財產上之利益，此經最高法院109 年度台上大
    字第1869號大法庭裁定所揭示。被告以上開IG帳號，公開發
    表告訴人之特徵、聯絡方式等，依上開規定，自屬個人資料
    保護法第2條第1款所規範之個人資料無訛。本件告訴人雖於
    其IG頁面公開其私人照片等資料，但就該個人資料之揭露方
    式、範圍、對象，仍保有自主控制資料之資訊隱私權，並非
    被告蒐集後，即得任意利用。被告未經告訴人同意，且未於
    蒐集之特定目的必要範圍內，利用告訴人該個人資料，復無
    個人資料保護法第20條第1項但書所定之其他例外情形，應
    已違反個人資料保護法第20條第1項規定。又被告係因感情
    糾紛，為使告訴人受騷擾而將告訴人前揭個人資料刊登在上
    開IG網站，其所為之利用行為，顯已逸脫其蒐集上開個人資
    料特定目的之必要範圍，且使瀏覽該網頁之人得與其他資料
    對照、連結而識別特定個人，因此造成告訴人之困擾，自足
    生損害於告訴人。
　⒊是核被告所為，係犯刑法第216條、第220條第2項、第210條
    之行使偽造準私文書罪、個人資料保護法第20條第1項、第4
    1條之非公務機關非法利用個人資料罪。又被告所犯上開2罪，
    係一行為觸犯數罪名之想像競合犯，依刑法第55條規定，從
    一重之個人資料保護法第41條第1項非公務機關非法利用個
    人資料罪處斷。
　㈡量刑部分：
　  爰審酌被告為圖損害告訴人之利益，未知尊重他人隱私及資
    訊決定權，非法利用告訴人之個人資料，而偽造準私文書，
    不僅損害告訴人之權益，並危及Meta公司對於IG使用者管理
    之正確性，其犯罪目的、手段均無可取，所為應予非難；另
    考量被告雖坦承犯行，然迄未與告訴人達成和解以填補其損
    害；兼衡本案所生危害程度、被告無前科之素行，暨其自述
    現就讀大學、家境小康之經濟狀況等一切情狀，爰量處如主
    文所示之刑，併諭知易科罰金之折算標準。
  ㈢辯護人雖請求給予被告緩刑之機會等語，按緩刑之宣告與否
    ，固屬實體法上賦予法院得為自由裁量之事項，惟法院行使
    此項職權時，除應審查被告是否符合緩刑之法定要件外，仍
    應受比例原則與平等原則等一般法律原則之支配，以期達成
    客觀上之適當性、相當性與必要性之價值要求。本院衡酌被
    告並未與告訴人達成和解或獲得其諒解，且已衡酌前揭情狀
    予以量刑，若率爾宣告緩刑，恐難達警惕之效果，因認不宜
    宣告緩刑，附此敘明。
四、沒收部分：
　　本件被告雖係持用行動電話偽造及公開告訴人前開個人資料
    之電磁紀錄，然該行動電話未據扣案，且為被告日常生活使
    用，尚非專供犯罪所用之物，倘對其宣告沒收，執行之效果
    與因此支出之勞費顯不符比例，堪認對該物宣告沒收，實欠
    缺刑法上之重要性，亦應依刑法第38條之2第2項之規定，不
    予宣告沒收。
據上論斷，應依刑事訴訟法第273條之1第1項、第299條第1項前
段，判決如主文。
本案經檢察官丁○○提起公訴，檢察官甲○○到庭執行職務。
中　　華　　民　　國　　111 　年　　8 　　月　　22　　日
                  刑事第四庭  法　官  簡祥紋
以上正本證明與原本無異。
如不服本判決應於收受判決後20日內向本院提出上訴書狀，並應
敘述具體理由。其未敘述上訴理由者，應於上訴期間屆滿後20 
日內向本院補提理由書 (均須按他造當事人之人數附繕本)「切
勿逕送上級法院」。
中　　華　　民　　國　　111 　年　　8 　　月　　22　　日
                                書記官  陳佳彬
附錄本案論罪科刑法條：
個人資料保護法第20條第1項
非公務機關對個人資料之利用，除第6條第1項所規定資料外，應
於蒐集之特定目的必要範圍內為之。但有下列情形之一者，得為
特定目的外之利用：
一、法律明文規定。
二、為增進公共利益所必要。
三、為免除當事人之生命、身體、自由或財產上之危險。
四、為防止他人權益之重大危害。
五、公務機關或學術研究機構基於公共利益為統計或學術研究而
    有必要，且資料經過提供者處理後或經蒐集者依其揭露方式
    無從識別特定之當事人。
六、經當事人同意。
七、有利於當事人權益。
個人資料保護法第41條
意圖為自己或第三人不法之利益或損害他人之利益，而違反第6條第1
項、第15條、第16條、第19條、第20條第1項規定，或中央目的
事業主管機關依第21條限制國際傳輸之命令或處分，足生損害於
他人者，處5年以下有期徒刑，得併科新臺幣100萬元以下罰金。